【裁判字號】    97,訴,2186
【裁判日期】    980123
【裁判案由】    侵權行為損害賠償
【裁判全文】
臺灣高雄地方法院民事判決              97年度訴字第2186號
原      告   甲○○
兼法定代理人 乙○○
共      同
訴訟代理人    劉思龍律師
複代理人      江大寧律師
被      告    丁○○
訴訟代理人    丙○○
當事人間刑事附帶民事訴訟請求損害賠償事件（民國97年度交簡
上附民字第16號），經本院刑事庭裁定移送民事庭審理，本院於
民國98年1 月13日言詞辯論終結，判決如下：
主    文
被告應給付原告乙○○新臺幣壹拾陸萬柒仟捌佰伍拾伍元，及自
民國九十七年八月二日起至清償日止，按週年利率百分之五計算
之利息。
被告應給付原告甲○○新臺幣伍萬壹仟捌佰柒拾元，及自民國九
十七年八月二日起至清償日止，按週年利率百分之五計算之利息
。
原告其餘之訴駁回。
訴訟費用由被告負擔二分之一，餘由原告負擔。
本判決第一項及第二項均得假執行。
原告其餘假執行之聲請駁回。
  事  實
一、按訴狀送達後，原告不得將原訴變更或追加他訴，但擴張或
    減縮應受判決事項之聲明者，不在此限，民事訴訟法第255
    條第1 項第3 款定有明文。本件原告起訴聲明求為判決：被
    告應給付原告甲○○新台幣（下同）501,870 元，及自起訴
    狀繕本送達翌日起至清償止，按年息5%計算之利息，嗣於本
    院審理中變更其訴之聲明為：被告應給付原告甲○○501,72
    0 元，及自及自起訴狀繕本送達翌日起至清償日止，按年息
    5%計算之利息（見本院卷第79頁），原告所為訴之變更，乃
    減縮應受判決事項之聲明，揆諸前引規定，應予准許。
二、原告主張：被告於民國95年11月7 日5 時45分許，駕駛車牌
    號碼7997-MB 號自小客車，沿高雄市○○○路由南往北方向
    行駛，途經至真路與該路段交叉路口處時，本應遵守道路交
    通標誌、標線、號誌之指示，不得逆向行駛或駛入對向車道
    超速行駛，並注意車前狀況，而依當時之情形，又無不能注
    意之情事，竟以時速60公里駛入對向車道而逆向行駛，適原
    告乙○○騎乘車牌號碼XPN-057 號輕型機車後載原告甲○○
    ，沿至真路由西向東方向行駛至上開交岔路口，兩造閃避不
    及，被告所駕駛前開自小客車之左前車頭撞擊原告乙○○騎
    乘之機車右側車身，當場人車倒地，致原告乙○○受有臉部
    擦傷、雙足撕裂傷、雙膝擦傷挫傷；原告甲○○則受有兩側
    鎖骨骨折、臉部頭部挫傷等傷害，被告應賠償原告乙○○醫
    療費用37 ,295 元、看護費用90,000元、交通費用7,090 元
    、購買輔助工具費用720 元、工作損失288,000 元、療養身
    體支出費用7,500 元，及車輛修復費用1,250 元；另賠償原
    告甲○○醫療費用1,720 元。又原告乙○○因本件事故所遭
    受傷害需接受放射線檢查，致進行流產手術，其後再接受子
    宮擴刮手術，並罹患創傷後壓力症候群，迄今仍復健醫療中
    ，不確定日後可否受孕，精神遭受莫大痛苦，原告甲○○因
    本件事故所造成之傷害迄今仍醫療復健中，精神遭受莫大痛
    苦，被告應賠償原告乙○○496,472 元、甲○○500,000 元
    精神慰撫金。為此，爰依民法第184 條、第191 條之2 、第
    193 條及第195 條第1 項等侵權行為損害賠償規定提起本件
    訴訟等語。並聲明：被告應給付原告乙○○928,327 元、原
    告甲○○501,720 元，及均自刑事附帶民事起訴狀繕本送達
    翌日起至清償日止，按年息5%計算之利息，暨陳明願供擔保
    請准宣告假執行。
三、被告則以：伊對原告乙○○請求醫療費用33,767元，交通費
    用7,090 元、輔助工具費用720 元、療養身體費用7,500 元
    ，及車輛恢復原狀費用1,250 元等均無意見；另對於原告甲
    ○○請求醫療費用1,870 元等均無意見。惟依原告乙○○傷
    情並無僱請看護必要，且其未提出確實的薪資證明，則原告
    乙○○請求看護費用90,000元及工作損失288,000 元部分，
    均無理由。又原告乙○○於施行流產手術當日即出院，再次
    接受子宮擴刮手術恐為醫療疏失造成，與被告無關；且原告
    等所請求精神慰撫金數額亦屬過高，況以原告乙○○就本件
    交通事故之發生，亦有過失等語，資為抗辯。並聲明：原告
    之訴駁回。
四、兩造對於下列事項不予爭執，並有道路交通事故現場圖、道
    路交通調查報告表(一)、(二)、事故分析研判表、事故照片黏貼
    紀錄表、本院97年度審交簡字第700 號、97年度交簡上字第
    141 號刑事判決、高雄榮民總醫院、馨蕙馨醫院、國軍左營
    總醫院等診斷證明書，及相關費用收據在卷可參，堪信為真
    實：
  (一)被告於95年11月7 日5 時45分許，駕駛車牌號碼7997-MB 號
    自小客車，沿高雄市○○○路由南往北方向行駛，途經至真
    路與該路段交叉路口處時，應遵守道路交通標誌、標線、號
    誌之指示，不得逆向行駛，並注意車前狀況，並無不能注意
    情事，竟以時速60公里駛入對向車道，適原告乙○○騎乘車
    牌號碼XPN-057 號輕型機車後載原告甲○○延至真路由西向
    東方向行駛至上開路口，兩造閃避不及，被告所駕駛前開自
    小客車之左前車頭撞擊原告乙○○騎乘機車右側車身，致於
    告乙○○受有臉部擦傷、雙足撕裂傷、雙膝擦傷挫傷；原告
    甲○○則受有兩側鎖骨骨折、臉部頭部挫傷等傷害。
  (二)被告因犯過失傷害罪，經本院97年度審交簡字第700 號刑事
    判決判處有期徒刑5 月，減為有期徒刑2 月又15日，檢察官
    不服，提起上訴，經本院以97年度交簡上字第141 號刑事判
    決駁回上訴確定。
  (三)被告對於原告乙○○請求醫療費用33,767元、交通費用7,09
    0 元、購買輔助工具費用720 元、療養身體支出費用7,500
    元，及車輛修復費用1,250 元無意見；另對於原告甲○○請
    求醫療費用1,720 元亦無意見。
五、本件之爭點:
  (一)原告乙○○就系爭交通事故有無過失，則過失責任比例如何
    ？
  (二)原告乙○○、甲○○請求被告賠償金額為若干？有無過失相
    抵之適用？
六、原告乙○○就系爭交通事故之發生是否與有過失？
  (一)本件原告主張被告於上開時日在駕車行經前開路段時，本應
    遵守道路交通標誌、標線、號誌之指示，不得逆向行駛或駛
    入對向車道超速行駛，並注意車前狀況，而依當時之情形，
    又無不能注意之情事，竟以時速60公里駛入對向車道而逆向
    行駛而發生系爭交通事故，使原告受有上述傷害，而被告因
    系爭交通事故業經本院刑事庭審認有上開過失而對之判處有
    期徒刑5 月減為2 月又15日，嗣經確定已如上述，並有其所
    提出與主張事實相符之道路交通事故現場圖、診斷證明書、
    臺灣高雄地方法院檢察署檢察官聲請簡易判決處刑書、本院
    97年度審交簡字第700 號、97年度交簡上字第141 號刑事判
    決等件在卷可證，並經本院查閱前開刑事卷宗影本無訛，被
    告於此亦不爭執，自應認原告之上開主張為真實。
  (二)被告抗辯系爭交通事故發生之地點係交通號誌正常運作之交
    叉路口，案發當時博愛路為綠燈，可認原告乙○○行駛之至
    真路應為紅燈，則原告乙○○應有闖紅燈之違規行為，故原
    告乙○○就此車禍之發生，亦與有過失云云。雖原告乙○○
    對於系爭交通事故發生時，至真路係閃紅燈或閃黃燈乙事，
    前後供述不一，然亦無證據證明車禍發生當時原告乙○○行
    駛之至真路交通號誌為紅燈，是此，尚難僅憑被告之詞，遽
    認原告乙○○有闖越紅燈之違規行為，故被告以前詞抗辯原
    告乙○○就系爭交通事故之發生，與有過失云云，並無理由
    。
七、原告得請求賠償之項目及金額為若干？
    按因故意或過失，不法侵害他人之權利者，負損害賠償責任
    。不法侵害他人之身體或健康者，對於被害人因此喪失或減
    少勞動能力或增加生活上之需要時，應負損害賠償責任。不
    法侵害他人之身體、健康、名譽、自由、信用、隱私、貞操
    ，或不法侵害其他人格法益而情節重大者，被害人雖非財產
    上之損害，亦得請求賠償相當之金額。民法第184 條第1 項
    前段、第193 條第1 項、第195 條第1 項分別定有明文。查
    被告因過失不法侵害原告之身體、健康，業經本院認定如前
    ，原告請求被告依上開規定負損害賠償責任，洵屬有據。爰
    就原告各得請求各項金額，分述如下
  (一)原告乙○○部分
  1.醫療費用、交通費用、購買輔助工具費用、療養身體支出費
    用及車輛修復費用部分：
    原告乙○○主張其被撞傷後前往醫院就診共支出醫療費用37
    ,295 元 、交通費用7,090 元、購買輔助工具費用720 元、
    療養身體支出費用7,500 元，及車輛修復費用1,250 元等情
    ，業據原告乙○○提出高雄榮民總醫院、馨蕙馨醫院、國軍
    左營總醫院等診斷證明書、門診記錄、相關醫療費用收據、
    統一發票、收據、估價單等資料為證（見97年度交簡上附民
    第16號卷第10-23 頁、第25-62 頁、第70-73 頁、第75-77
    頁、第80-81 頁及本院卷第52-65 頁），是原告乙○○請求
    被告應給付上開費用，均屬有據。
  2.看護費用：
    原告乙○○因系爭交通事故而受有雙足撕裂傷及多處挫擦傷
    之傷害，若因此不良於行，可能需要旁人照顧至傷口復原。
    一般足部傷口，約2 星期後（縫合後）可拆線等情，有高雄
    榮民總醫院97年11月12日高總管字第0970014578號函及所附
    病歷資料函覆表可憑（見本院卷第39-40 頁）。被告雖抗辯
    依高雄榮民總醫院95年11月29日診斷證明書，原告乙○○手
    術順利，是原告乙○○出院後應修養即可，無須他人照護云
    云。然原告乙○○確因系爭交通事故受有上開雙足撕裂傷，
    其行動勢必有礙，需他人照料，且依高雄榮民總醫院前述函
    文，原告乙○○之腳部傷勢在傷口復原前確需他人協助照顧
    2 週，故此，原告乙○○因系爭交通事故受有上述之傷害，
    且其於出院後仍需專人協助照顧2 週等情，應可認定。再者
    ，現今看護工收費價格，係12小時收費1,000 元，另參以原
    告乙○○提出之收據（見本院97年度交簡上附民第16號卷第
    74 頁） ，伊請他人照護共3 個月又7 日，共支出90,000元
    ，足認原告乙○○之傷勢應需他人半日照護。是此，本院斟
    酌原告乙○○受傷情狀、看護需求，認原告乙○○請求在家
    照護之看護費用14,000元（14日×1,000 元＝14,000元）部
    分，即屬有據，應予採取，超過部分，所請尚不足採。
  3.薪資損失：
    本件原告乙○○主張於事故發生前即任職在阿美早餐店及永
    昌香蕉冷凍行，每月薪資共為48,000元，因本件事故導致6
    個月無法工作乙節，業據提出在職證明書為證（見本院97年
    度交簡上附民第16號卷第78-79 頁）。然原告乙○○迄今並
    未提出其有因系爭交通事故致無法工作6 個月之之證明，再
    者，經本院函詢高雄榮民總醫院及馨惠馨醫院關於原告乙○
    ○之傷勢是否會影響其自理生活能力乙節，據該院各函覆稱
    ：「病患於95年11月29日至本院行人工流產手術，過程順利
    ，於當日返家，人工流產手術後宜休養1 週，但不影響自理
    生活之能力」、「二、依病患子宮之病情，不影響其自理生
    活能力‧‧‧」等語，此有高雄榮民總醫院97年11月12日高
    總管字第0970014578號函及所附病歷資料函覆表與馨惠馨醫
    院97年11月7 日馨字第0970123 號函在卷可憑（見本院卷第
    41頁及第33頁）。是依上開函文，原告乙○○目前身體狀況
    未有生活自理能力減損之情，且原告乙○○亦未舉證證明伊
    有因系爭交通事故致無法繼續工作之情，是原告乙○○主張
    其因系爭交通事故受傷，致6 個月未能工作，收入損失共28
    8,000元云云，自無理由，不應准許。
  4.精神損害慰撫金：
    按慰撫金之賠償其核給之標準固與財產上損害之計算不同，
    然非不可斟酌雙方身分資力與加害程度，及其他各種情形核
    定相當之數額，最高法院51年台上字第223 號判例可資參照
    。經查，原告乙○○身為女性，於本件侵權行為發生時年滿
    40歲（55年11月2 日生），正值具勞動能力之壯年，其受有
    前述傷害，對其生活上有極大不便與影響，是原告乙○○主
    張其精神上受有極大之痛苦，堪值採信。又原告乙○○為高
    職畢業，名下有投資1 筆；被告為高職畢業，名下有房屋及
    土地各1 筆等情，有稅務電子閘門財產所得調件明細表在卷
    可參（見本院卷第16-25 頁）。本院審酌原告乙○○教育程
    度、經濟狀況、受傷程度，且其因系爭交通事故致受有創傷
    後壓力症候群之情，暨被告教育程度、經濟能力等情，認原
    告請求精神慰撫金496,472 元，尚屬過高，應以10萬元，較
    為允當。
  5.綜上，原告乙○○因被告駕車傷害之不法侵權行為，得請求
    被告賠償167,855 元（計算式：醫療費用37,295元+ 交通費
    用7,090 元+ 購買輔助工具費用720 元+ 療養身體支出費用
    7,500 元+ 車輛修復費用1,250 元＋看護費用14,000元＋精
    神慰撫金10萬元＝167,855 元）。
  (二)原告甲○○部分
  1.醫藥費用部分：
    原告甲○○主張其被撞傷後前往高雄榮民總醫院及高雄市立
    聯合醫院支出醫藥費1, 870元乙節，並提出醫療費用收據為
    證（見97年度交簡上附民第16號卷第24頁、第63-69 頁），
    是原告甲○○請求被告應給付醫藥費1,870 元，洵屬有據。
  2.精神損害慰撫金：
    按慰撫金之賠償其核給之標準固與財產上損害之計算不同，
    然非不可斟酌雙方身分資力與加害程度，及其他各種情形核
    定相當之數額，最高法院51年台上字第223 號判例可資參照
    。經查，原告甲○○於本件侵權行為發生時年僅2 歲（93年
    9 月生），其受有受有兩側鎖骨骨折、臉部頭部挫傷等傷害
    ，對其生活上造成一定程度之不便與影響，是原告甲○○主
    張其精神上受有極大之痛苦，堪值採信。又原告甲○○為兒
    童，名下無任何不動產；被告為高職畢業，名下有房屋及土
    地各1 筆等情，有稅務電子閘門財產所得調件明細表在卷可
    參（見本院卷第12-15 頁）。本院審酌原告甲○○年紀、受
    傷程度及被告教育程度、經濟能力等情，認原告甲○○請求
    精神慰撫金50萬元，尚屬過高，應以5 萬元，較為允當。
  3.綜上，原告甲○○因被告駕車傷害之不法侵權行為，得請求
    被告賠償51,870元（計算式：醫療費1,870 元＋精神慰撫金
    50,000元＝51,870元）。
八、按給付無確定期限者，債務人於債權人得請求給付時，經其
    催告而未為給付，自受催告時起，負遲延責任。其經債權人
    起訴而送達訴狀，或依督促程序送達支付命令，或為其他相
    類之行為者，與催告有同一之效力；遲延之債務，以支付金
    錢為標的者，債權人得請求依法定利率計算之遲延利息；應
    付利息之債務，其利率未經約定，亦無法律可據者，週年利
    率為5%，民法第229 條第2 項、第233 條第1 項前段及第20
    3 條分別定有明文。從而，原告乙○○及甲○○依侵權行為
    損害賠償之法律關係，請求被告給付167,855 元及51,870元
    ，及均自刑事附帶民事起訴狀繕本送達翌日即97年8 月2 日
    起至清償日止，按週年利率5%計算之利息，為有理由，應予
    准許；逾此部分之請求無理由，應予駁回。
九、本件為所命給付之金額均未逾50萬元之判決，依民事訴訟法
    第389 條第1 項第5 款之規定，自應依職權宣告假執行，此
    部分雖經原告陳明願供擔保，聲請宣告假執行，惟其聲請不
    過促請法院職權發動，本院無庸就其聲請為准駁之裁判，至
    本訴原告敗訴部分，其假執行之聲請，已失所附麗，應予駁
    回。
十、本件事證已臻明確，兩造其餘攻擊防禦方法，於本院審酌後
    ，認與判決結果不生影響，爰不一一論述，併此敘明。
十一、據上論結，本件原告之訴為一部有理由，一部無理由，依
      民事訴訟法第79條、第389 條第1 項第5 款，判決如主文
      。
中    華    民    國    98    年    1     月    23    日
                    民事第一庭  法    官  張茹棻
正本係照原本作成。
如不服本判決，應於送達後20日內，向本院提出上訴狀並表明上
訴理由，如於本判決宣示後送達前提起上訴者，應於判決送達後
10日內補提上訴理由書（須附繕本）。
中    華    民    國    98    年    1     月    23    日
                                書 記 官  黃美秀


司法院資訊處製作；財團法人民間司法改革基金會備份。
